【裁判字號】    94,訴,802
【裁判日期】    950524
【裁判案由】    準強盜等
【裁判全文】
臺灣士林地方法院刑事判決               94年度訴字第802號
公  訴  人  臺灣士林地方法院檢察署檢察官
被      告  乙○○
選任辯護人  陳雪萍律師
上列被告因準強盜案件，經檢察官提起公訴（94年度偵字第6378
號），本院判決如下：
    主  文
乙○○竊盜，因防護贓物、脫免逮捕，而當場施以強暴，累犯，
處有期徒刑伍年陸月。
    事  實
一、乙○○曾於民國88年間，因竊盜案件，經法院判處有期徒刑
    3 年確定，於91年7 月28日始執行完畢，仍不知悔改，竟意
    圖為自己不法之所有，於94年3 月13日下午7 時許，在臺北
    縣淡水鎮○○○路○ 段119 號前，趁甲○○下車購買烤鴨卻
    未將暫停在路邊之車號5A-1169 號自小客車（內有行動電話
    1 具及0000000000號SIM 卡1 張）引擎熄火之際，見狀即坐
    上該自小客車之駕駛座並鎖上車門，正欲將該部竊得之自小
    客車駛離時，為甲○○發現，甲○○遂急忙上前用力拉住右
    後車門開關，惟因乙○○已將車門鎖上而無法開啟，是時因
    中山北路1 段交通擁擠，致乙○○駕車逃逸之舉稍稍受阻，
    甲○○見乙○○仍試圖將該自小客車朝左側以圖閃避前車駛
    離，遂跑至駕駛座旁用力撞擊車窗及拉住車門開關，並高呼
    搶劫，乙○○見逃逸受阻，為防護贓物及脫免逮捕，明知甲
    ○○人在駕駛座之左側並緊拉車門開關，仍當場將汽車方向
    盤猛力往左側打而當場對甲○○施以強暴行為，甲○○見狀
    即向後閃開，惟右手臂仍遭擦撞，乙○○遂得以迅速將該車
    自路旁駛離，然適時因中山北路1 段往淡水方向是紅燈，乙
    ○○竟駛向對向車道以圖加速逃離，然遭客運車擋住去路，
    甲○○即再度跑上前抓住駕駛座之車門開關，大叫搶劫，此
    時乙○○見前方車輛移動而有機可趁，不顧甲○○之安危強
    行加速駛離，甲○○經拖行約5 步後，因乙○○加快車速而
    不得不放手讓其逃離。乙○○在得手後，先將該自小客車藏
    放在臺北縣五股鄉○○路將軍廟旁小路，嗣於94年3 月16日
    因乙○○另案通緝而為警查獲。
二、案經臺北縣政府警察局淡水分局報請臺灣士林地方法院檢察
    署檢察官偵查起訴。
    理  由
甲、程序方面：
一、按被告以外之人於偵查中向檢察官所為陳述，除顯有不可信
    之情況者外，得為證據，刑事訴訟法第159 條之1 第2 項定
    有明文。偵查中對被告以外之人（包括證人、鑑定人、告訴
    人、被害人及共同被告等）所為之偵查筆錄，或被告以外之
    人向檢察官所提之書面陳述，性質上均屬傳聞證據。惟現階
    段刑事訴訟法規定檢察官代表國家偵查犯罪、實施公訴，依
    法其有訊問被告、證人及鑑定人之權，證人、鑑定人且須具
    結，而實務運作時，檢察官偵查中向被告以外之人所取得之
    陳述，原則上均能遵守法律規定，不致違法取供，其可信度
    極高，職是，被告以外之人前於偵查中已具結而為證述，除
    反對該項供述得具有證據能力之一方，已釋明「顯有不可信
    之情況」之理由外，不宜以該證人未能於審判中接受他造之
    反對詰問為由，即遽指該證人於偵查中之陳述不具證據能力
    。
二、本件證人甲○○於檢察官偵查中所為之陳述，其未曾提及檢
    察官在偵查時有不法取供之情形，反對該項供述得具有證據
    能力之辯護人，亦未釋明上開供述有顯不可信之情況，依上
    說明，其於偵查中之證言自均具有證據能力。
乙、實體方面：
一、訊據被告乙○○雖對於上揭時、地竊取被害人甲○○停在路
    邊車號5A-1169 號自小客車後駛離之事實供認不諱，但矢口
    否認有何準強盜犯行，辯稱伊將汽車開走時，並沒有任何人
    阻擋云云。然查：
  (一)被告於上揭時、地竊取被害人甲○○所駕駛之車號5A-1169
    號自小客車，並駛離現場等情（內有行動電話1 具及000000
    0000號SIM 卡1 張），已據被告於警詢時及偵審中直承在卷
    ，核與被害人甲○○於偵審中證訴情節相符，並有搜索扣押
    筆錄、行動電話序號及搜索現場照片及贓物認領保管單在卷
    可憑，被告竊盜犯行部分堪以認定。
  (二)被告於竊取汽車既遂後，為防護贓物、脫免逮捕而當場為強
    暴行為等情，業據證人即被害人甲○○於偵查中證稱：伊車
    子停在烤鴨店前，伊姊下車買烤鴨，伊在車上等，突想到醬
    料不夠，伊下車，車未熄火，走了一半路程，回頭看，車子
    在移動，但前後有車停，車子往左側準備開走，伊跑到車子
    右後門，用力拉車門開關，但車門被鎖，當時車子還無法開
    走，伊就跑到車子的駕駛座旁，用力撞車窗，並且拉車門開
    關，並大喊搶劫，但突然發現被告轉過來瞪伊一下，並將方
    向盤迅速向左打，伊想被告是要撞出來，就往後閃，車子就
    往左側快速衝出來，有擦到伊右邊的手臂，接著被告就開到
    快車道上，但因中山北路往淡水方向是紅燈過不去，被告就
    開到逆向車道，但被一台淡水客運的車擋住，伊又跑上去敲
    駕駛座的車窗，並拉車門開關，且大喊搶劫，但前方一部小
    客車向右側閃，被告趁隙開走，伊當時拉著駕駛座的車門開
    關，伊大約被拖了五步，但被告沒有停車的跡象，且車速很
    快，伊只好放手，後來被告就往淡水市區開走」等語（見偵
    查卷第158 頁），復於本院審理時證稱：「伊將車停在烤鴨
    店前，伊姊先下車買烤鴨，伊在車上等，因不知伊姊有無多
    拿一包蔥，伊就下車找伊姊，當時車子未熄火，伊不時回頭
    看一下，走沒幾步發現車頭往前動一下，伊趕快轉身往車子
    的方向跑回去，先去拉右後方的車門，可是車子已上鎖，隱
    約看到駕駛座有人，伊就拍打車窗，並大喊搶劫，車內被告
    完全不顧，因當時車子前後都有車子停住，被告無法將車開
    進馬路，被告就後退一下，往左打方向盤，伊剛好在車子左
    邊，被告用力踩油門，車子就衝出來，伊趕快往後閃開，被
    告衝向馬路，剛好遇到紅燈，伊就追過去，繼續拍打車窗，
    並喊搶劫，被告就往左將車子開至逆向車道，準備闖紅燈，
    剛好左方路口有公車要過來，被告無法直接過去，伊追過去
    拍打車窗，並用手肘去撞，想看能不能撞破玻璃，這時被告
    回頭瞪伊一下，沒有顧及伊拍打玻璃，車子就往右前方擠過
    去，當時停一台等紅燈的小客車，車頭往右將車子移動一下
    ，剛好有空隙，被告就利用這空隙，將車快速開走」等語綦
    詳（見95年5 月3 日審判筆錄第3 頁），前後所述大致相符
    ，足認被告於竊盜犯行遭發現後，為防護贓物及脫免逮捕，
    完全不顧被害人甲○○在車旁拍打車窗及拉車門開關，並大
    喊搶劫，卻以快速開車駛離之強暴方法，致被害人甲○○右
    手臂擦撞及被拖行約五步之遠。至證人即被害人甲○○就被
    告於逃離現場時究竟係何時回過頭瞪伊，雖偵查與本院審理
    時所證時略有不同，惟其已於本院審理時證稱前於偵查時所
    證時點較不正確（見同上審判筆錄第9 頁），且不影響本院
    對此部分事實之認定，自不能因被害人先後所述稍有差異，
    即認所證均不予採信，附此敘明。
  (三)被告雖以前詞置辯，惟如前述，被害人即證人甲○○所稱伊
    下車後，仍不時回頭觀看車子之動態，又據其於本院審理時
    證稱：伊停車處距烤鴨店約10至15公尺等語，（見同上審判
    筆錄第8 頁），核與被告所提現場照片（見被證1）， 目視
    距離相彷，則被害人既未將車熄火即下車，其不時回頭察看
    車輛情形，核與常情相符，又被害人欲前往之烤鴨店距離停
    車處僅10餘公尺，則其發現車輛有異常狀態，自可迅速到達
    車輛旁邊，是其證稱有拉住車門或拍打車窗等情，亦不悖於
    情理，自堪採信。徵之被告於竊盜行為遭發現後，駕駛汽車
    （贓物）急欲逃離現場，且逆向行駛等情，核與被告於偵審
    中供稱：因為順向車道被阻住，其怕被抓到，才開至逆向車
    道等語吻合（見偵查卷第159 頁、95年5 月3 日審判筆錄第
    12頁）。衡諸被害人甲○○在車旁用力拍打車窗及拉住車門
    開關，並高呼搶劫時，被告為防護贓物、脫免逮捕，情急之
    下，不顧被害人甲○○安危，遂加速開車駛離現場，符合常
    情，況被告於斯時若未被發現犯行，豈有逆向行駛自曝行跡
    之理？是被告辯稱：伊駕車駛離時無人阻擋云云，應非實情
    。
  (四)辯護人雖辯稱：被害人甲○○於94年3 月13日（即第一次）
    警詢時僅提及汽車被竊，而未提及阻擋情事，之後始陳述其
    阻擋被告將汽車駛離情事，前後陳述不一，應以第一次警詢
    筆錄較為可採等語，惟查辯護人已明確表示被害人甲○○於
    警詢時之指訴無證據能力（見本院準備程序筆錄及辯護狀）
    ，不同意作為證據，本院自不得將此證據採為判決基礎。至
    被害人甲○○於偵審中之證言，係就同一事實之多次陳述，
    彼此稍有出入，此乃細節未交代清楚，或描述用語不同，省
    略片段情節，或紀錄之詳簡有異所致，但主要陳述其在車旁
    用力拍打車窗及拉住車門開關，並大喊搶劫，被告不顧其安
    危，加速開車駛離現場等情，則屬一致，自得採為裁判之基
    礎，是辯護人辯稱被害人甲○○第一次之警詢筆錄較為可採
    云云，顯難採為有利於被告之認定。
  (五)綜上所述，被告所辯，顯係畏罪卸責之飾詞，不足採信。本
    件事證明確，被告犯行洵堪認定。
三、按竊盜或搶奪，因防護贓物、脫免逮捕或湮滅罪證，而當場
    施以強暴、脅迫者，即以強盜論，不以所施強暴、脅迫手段
    ，須至使他人不能抗拒程度為成立準強盜罪之要件；又按刑
    法第329 條所謂當場，固不以實施竊盜或搶奪者尚未離去現
    場為限，即已離盜所而尚在他人跟蹤追躡中者，仍不失為當
    場（最高法院91年度臺字第5778號判決意旨、最高法院28年
    度上字第1948號判例意旨參照）。被告竊得汽車後，正欲駛
    離現場時，適被害人甲○○發現跟蹤追躡加以阻擋，被害人
    甲○○在車旁用力拍打車窗及拉住車門開關，並大喊搶劫，
    被告竟不顧其安危，加速開車駛離現場，致被害人甲○○右
    手臂擦撞及被拖行約五步之遠，被告行為已符合準強盜罪之
    當場施以強暴之要件。核被告所為，係犯刑法第329 條之準
    強盜罪，應依同法第328 條第1 項處斷。又被告有如事實欄
    所述犯罪科刑執行情形，有臺灣高等法院被告前案紀錄表在
    卷可憑，被告於有期徒刑執行完畢後，五年內再犯有期徒刑
    以上之本罪，為累犯，應依刑法第47條規定加重其刑。爰審
    酌被告有多項竊盜前科，素行不佳，犯罪目的，所竊財物價
    值（約值新臺幣130 餘萬元），於遭發現時對被害人施以強
    暴行為所生危害，與犯罪後之態度犯行等一切情狀，量處有
    期徒刑五年六月。
據上論斷，應依刑事訴訟法第299 條第1 項，刑法第329 條、第
328條第1項、第47條，判決如主文。
本案經檢察官呂永魁到庭執行職務。
中    華    民    國    95    年    5     月    24    日
                  刑事第四庭審判長法  官  謝靜恆
                                  法  官  高雅敏
                                  法  官  周明鴻
以上正本證明與原本無異。
如不服本判決，應於判決送達後10日內，向本院提出上訴狀。
                                  書記官  楊哲偉
中    華    民    國    95    年    5     月    26    日
論罪法條：
刑法第328 條第1 項
意圖為自己或第3 人不法之所有，以強暴、脅迫、藥劑、催眠術
或他法，至使不能抗拒，而取他人之物或使其交付者，為強盜罪
，處五年以上有期徒刑。
刑法第329 條
竊盜或搶奪，因防護贓物、脫免逮捕或湮滅罪證，而當場施以強
暴脅迫者，以強盜論。


司法院資訊處製作；財團法人民間司法改革基金會備份。
